【裁判字號】    96,訴,1985
【裁判日期】    970317
【裁判案由】    偽造有價證券
【裁判全文】
臺灣臺北地方法院刑事判決              96年度訴字第1985號
公  訴  人  臺灣臺北地方法院檢察署檢察官
被      告  甲○○
選任辯護人  姜義贊律師
上列被告因偽造有價證券案件，經檢察官提起公訴（96年度偵緝
字第2660號），本院判決如下：
    主  文
甲○○意圖供行使之用，而偽造有價證券，處有期徒刑壹年拾月
，緩刑伍年。
票號QA0000000號、付款人第一商業銀行木柵分行、發票人其麟
實業股份有限公司 (負責人乙○○)、發票日中華民國89年12月
31 日、金額新臺幣55萬2,000元之偽造支票壹紙沒收之。
    事  實
甲○○係其麟實業股份有限公司（下稱其麟公司）負責人乙○○
之妹，意圖為自己不法之所有及供行使之用，未經乙○○同意，
於民國89年9月下旬某日，在臺北市○○區○○路2段131號乙○
○辦公處所，竊取乙○○以其麟公司名義所申領、帳號000-0000
0000號、付款人第一商業銀行木柵分行（下稱一銀木柵分行）之
票號QA0000000號空白支票1紙（親屬間竊盜部分業據乙○○於偵
查中撤回告訴），復擅自取用其麟公司、乙○○之印鑑章各1枚
（取用部分尚無竊盜之不法所有意圖），持以盜用於前開竊得之
支票發票人欄處，並偽填票面金額新臺幣（下同）55萬2,000元
、發票日89年12月31日，而偽造該有價證券，旋於同日在臺北市
文山區○○路○段131號創意專業美容坊，佯作借款之擔保，交付
邱文媛而行使之，足以生損害於邱文媛、其麟公司及乙○○，使
邱文媛陷於錯誤，認信乙○○同意簽發支票供作擔保，遂交付借
款53萬5,000元與甲○○。嗣經乙○○於89年10月21日查覺前開
支票失竊而向一銀木柵分行辦理掛失止付，始悉上情。
    理  由
一、證人乙○○、邱文媛於偵查中之陳述，雖均屬被告以外之人
    於審判外之陳述，然證人乙○○於檢察官偵查中之證詞，經
    具結在案，當事人、辯護人對其陳述於本院審理中並未爭執
    ，亦未聲請傳訊，顯已放棄詰問權之行使，復無顯不可信之
    情況，依刑事訴訟法第159條之1第2項，得作為證據；渠等
    於警詢中所為之證詞，當事人、辯護人於言詞辯論終結前亦
    未爭執其證據能力，本院審酌前開言詞陳述作成時之情況尚
    無不當之處，適為本案之證據，依刑事訴訟法第159條之5第
    2項規定，亦得為證據。至其餘資以認定被告犯罪事實之非
    供述證據（詳後述），亦查無違反法定程序取得之情形，依
    同法第158條之4反面規定，均具證據能力，合先敘明。
二、訊據被告甲○○對上開犯罪事實坦承不諱，核與證人乙○○
    、邱文媛分別於檢察官偵查、警詢中指證情節相符，有各該
    筆錄在卷可憑，復有上開偽造之支票影本、遺失票據申報書
    、票據掛失止付通知書附卷可資佐證，足認被告自白與事實
    相符，犯行堪以認定，應予依法論科。
三、被告行為後，刑法業於94年2月2日修正公布，95年7月1日起
    施行。按行為後法律有變更者，適用行為時之法律，但行為
    後之法律有利於行為人者，適用最有利於行為人之法律，修
    正後刑法第2條第1項定有明文。此條規定係規範行為後法律
    變更所生新舊法律比較適用之準據法，本身尚無新舊法比較
    之問題，於新法施行後，應一律適用新法第2條第1項規定，
    為「從舊從輕」之比較。而本次法律變更，比較時應就罪刑
    有關之共犯、未遂犯、想像競合犯、牽連犯、連續犯、結合
    犯，以及累犯加重、自首減輕暨其他法定加減原因（如身分
    加減）與加減例等一切情形，綜其全部罪刑之結果而為比較
    （最高法院95年5月23日95年度第8次刑事庭會議決議參照）
    。經查：
  (一)刑法第201條第1項偽造有價證券罪、第339條第1項詐欺取財
    罪，法定刑罰金部分，依修正後刑法第33條第5款規定，最
    低額為1,000元，惟依被告行為時之刑法第33條第5款規定，
    最低額僅3元。比較修正前後之刑罰法律，適用修正後規定
    ，對被告顯未有利。
  (二)刑法第55條關於牽連犯之規定已經刪除，則被告所犯各罪，
    即應予分論併罰，比較新舊法結果，以適用被告行為時之法
    律即修正前刑法第55條牽連犯規定，較有利於被告。
  (三)罰金刑之減輕，依修正前刑法第68條，僅減輕其最高度，修
    正後刑法第67條則規定，其最高度及最低度同減之。是修正
    後罰金刑最低度亦同減輕，較有利於被告。
  (四)綜上，除就罰金刑減輕部分，修正後刑法第67條較有利於被
    告外，其餘均以修正前刑法有利於被告，經綜合法律修正前
    後之整體比較，揆諸前揭最高法院決議及修正後刑法第2條
    第1項所定「從舊從輕」原則，適用94年2月2日修正前刑罰
    法律，對被告較為有利，自應適用修正前刑法相關規定。
  (五)修正後刑法第59條規定，係法院就酌減審認標準見解之明文
    化，非屬法律之變更，應逕適用裁判時之法律（最高法院95
    年11月7日第21次刑事庭會議決議參照）；另犯罪在刑法修
    正施行前，而於施行後裁判，其緩刑之宣告，應適用修正後
    刑法第74條規定（上揭最高法院95年5月23日第8次刑事庭會
    議決議參照)，併予指明。
四、按行使偽造之有價證券以使人交付財物，本即含有詐欺之性
    質，如果所交付之財物，即係該證券本身之價值，其詐欺取
    財仍屬行使偽造有價證券之行為，不另論以詐欺取財罪；但
    如行使該偽造之有價證券，係供擔保或作為新債清償而借款
    ，則其借款之行為，已屬行使偽造有價證券行為以外之另一
    行為，始應再論以詐欺取財罪，並依牽連犯關係，從一重處
    斷 (最高法院90年度台上字第5416號判決參照)。本案被告
    係為向邱文媛借款，而偽造支票並交付之，以作為借款之擔
    保，核其所為，係犯刑法第201條第1項偽造有價證券罪、第
    339條第1項詐欺取財罪。被告盜用其麟公司、乙○○印章係
    偽造有價證券之部分行為，其偽造後復持以行使，行使之低
    度行為經偽造之高度行為所吸收，均不另論罪。起訴書誤將
    起訴法條記載為刑法第201條第2項行使偽造有價證券罪，固
    有未當，惟經公訴人於準備程序更正起訴法條，本院自毋庸
    再諭知變更起訴法條。被告所犯上開2罪間，有手段、目的
    之牽連關係，應依修正前刑法第55條規定，論以牽連犯，並
    從一重之偽造有價證券罪處斷。起訴書犯罪事實欄雖未就詐
    欺取財部分加以敘明，惟該部分與已敘明部分，有牽連犯之
    裁判上一罪關係，為起訴效力所及，本院自應併予審理。查
    被告係因地下錢莊追債而需款孔急，有本院91年度簡字第42
    64號刑事判決附卷可參，其因一時失慮始罹刑章，於審理中
    坦承犯行，深表悔意，復與被害人邱文媛、乙○○達成和解
    ，有和解書1紙為憑，並經被害人乙○○於審理中陳述無訛
    ，足見其惡性非大；另被告罹患惡性腫瘤，亦有全民健康保
    險重大傷病核定審查通知書附卷可查，情堪憫恕，本院認縱
    科以刑法第201條第1項偽造有價證券罪之最低度刑仍嫌過重
    ，衡情有情輕法重之嫌，爰依刑法第59條規定酌量減輕其刑
    ，使輕重得宜，罰當其罪，俾符罪刑相當原則。爰審酌被告
    無前科，有臺灣高等法院被告前案紀錄表在卷可按，犯後坦
    承犯行，已與被害人和解，犯後態度尚稱良好，及其犯罪之
    目的、手段、智識程度、生活狀況及被害人所受之損害等一
    切情狀，量處如主文所示之刑。再被告未曾因故意犯罪受有
    期徒刑以上刑之宣告，有上開前案紀錄表可考，經此教訓當
    知所警惕而無再犯之虞，且其復與被害人邱文媛、乙○○和
    解，乙○○亦表明不願追究，已如上述，本院認所宣告之刑
    ，以暫不執行為適當，併予宣告緩刑5年，以啟自新。末查
    ，偽造之支票1紙，雖未經扣案，然無積極證據證明業已滅
    失，應依刑法第205條規定，宣告沒收之。
據上論斷，應依刑事訴訟法第299條第1項前段，刑法第2條第1項
前段、第201條第1項、第339條第1項、第59條、第74條第1項第1
款、第205條、(修正前)第55條，刑法施行法第1條之1第1項、第
2項前段，判決如主文。
本案經檢察官江貞諭到庭執行職務。
中    華    民    國    97    年    3     月    17    日
                        臺灣臺北地方法院刑事第14庭
                                審判長法  官  宋松璟
                                      法  官  李家慧
                                      法  官  孫萍萍
上正本證明與原本無異。
如不服本判決，應於判決送達後10日內向本院提出上訴狀（應抄
附繕本）。告訴人或被害人如對於本判決不服者，應具備理由請
求檢察官上訴，其上訴期間之計算係以檢察官收受判決正本之日
期為準。
                                      書記官  周小玲
中    華    民    國    97    年    3     月    19    日
附錄本案論罪科刑法條全文
中華民國刑法第201條
（有價證券之偽造變造與行使罪）
意圖供行使之用，而偽造、變造公債票、公司股票或其他有價證
券者，處3年以上10年以下有期徒刑，得併科3千元以下罰金。
行使偽造、變造之公債票、公司股票或其他有價證券，或意圖供
行使之用，而收集或交付於人者，處1年以上7年以下有期徒刑，
得併科3千元以下罰金。
中華民國刑法第339條
（普通詐欺罪）
意圖為自己或第三人不法之所有，以詐術使人將本人或第三人之
物交付者，處5年以下有期徒刑、拘役或科或併科1千元以下罰金
。
以前項方法得財產上不法之利益或使第三人得之者，亦同。
前二項之未遂犯罰之。


司法院資訊處製作；財團法人民間司法改革基金會備份。
